臺灣高等法院刑事判決　　　　　　　　100年度上訴字第264號
上　訴　人
即　被　告　　楊志明
上列上訴人因違反毒品危害防制條例案件，不服臺灣基隆地方法
院99年度訴字第836號，中華民國99年11月30日第一審判決（起
訴案號：臺灣基隆地方法院檢察署99年度毒偵字第1145號、第11
68號），提起上訴，本院判決如下：
    主  文
上訴駁回。
    理  由
一、按刑事訴訟法第350條、第361條、第362條、第367條規定，
    不服地方法院之第一審判決而上訴者，須提出上訴書狀，並
    應敘述具體理由，為上訴必備之程式；其所提出之書狀未敘
    述上訴理由，或僅曾以言詞陳述上訴理由者，均應於上訴期
    間屆滿後20日內補提理由書於第一審法院。第一審法院經形
    式審查，認逾期未補提上訴理由者，應定期間先命補正；逾
    期未補正者，為上訴不合法律上之程式，應以裁定駁回。倘
    已提出上訴理由，但所提非屬具體理由者，則由第二審法院
    以上訴不合法律上之程式，判決駁回。而所謂具體理由，必
    係依據卷內既有訴訟資料或提出新事證，指摘或表明第一審
    判決有何採證認事、用法或量刑等足以影響判決本旨之不當
    或違法，而構成應予撤銷之具體事由，始克當之（例如：依
    憑證據法則具體指出所採證據何以不具證據能力，或依憑卷
    證資料，明確指出所為證據證明力之判斷如何違背經驗、論
    理法則）；倘僅泛言原判決認定事實錯誤、違背法令、量刑
    失之過重或輕縱，而未依上揭意旨指出具體事由，或形式上
    雖已指出具體事由，然該事由縱使屬實，亦不足以認為原判
    決有何不當或違法者（例如：對不具有調查必要性之證據，
    法院未依聲請調查亦未說明理由，或援用證據不當，但除去
    該證據仍應為同一事實之認定），皆難謂係具體理由，俾與
    第二審上訴制度旨在請求第二審法院撤銷、變更第一審不當
    或違法之判決，以實現個案救濟之立法目的相契合，並節制
    濫行上訴（最高法院97年度臺上字第892號判決意旨參照）
    。又依刑事訴訟法第367條之文義及立法意旨，僅於「上訴
    書狀未敘述上訴理由」之情形，為保障上訴人之權益，始有
    補正之問題。至有無敘述理由，第一審法院僅作形式上之審
    查，如上訴書狀形式上已敘述不服原判決之意旨者，即與未
    敘述上訴理由之情形有別，無庸再命補正；至於其理由是否
    具體，則屬第二審法院審查之範圍，亦不在命補正之列。亦
    即上訴書狀已記載理由，並有具體之敘述時，其上訴既屬合
    法，第二審法院固應就其理由之是否可取，為實體之審理及
    判斷；如認其上訴書狀雖記載理由，但並未具體敘述時，則
    無須再命補正，可逕認其上訴不合法，以判決駁回之（最高
    法院97年度臺上字第3889號判決意旨參照）。
二、本件經原審審理後，認為：
（一）被告楊志明前因犯施用毒品案件，經2次觀察、勒戒後，
      均認無繼續施用毒品之傾向，先後於民國（下同）88年1
      月14日、88年5月28日釋放出所，由臺灣基隆地方法院檢
      察署檢察官分別以87年度偵字第5859、88年度偵字第3075
      號為不起訴處分確定在案；復因施用毒品案件，經裁定送
      強制戒治，於93年1月1日期滿執行完畢，並由原審以88年
      度瑞簡字第107號判決判處有期徒刑6月確定，於90年7月
      25日執行完畢（不構成累犯）；又因犯施用毒品案件，經
      原審以91年度易字第197號、92年度訴字第349號判決各判
      處有期徒刑5月、6月確定，上開案件經接續執行，於93年
      11月23日縮刑期滿執行完畢（不構成累犯）；再因施用毒
      品案件，經原審以95年度訴字第154號判決判處有期徒刑7
      月確定，於96年3月13日縮刑期滿執行完畢，翌日出監（
      構成累犯）；復因犯施用毒品案件，經原審以97年度訴字
      第1257號判決判處有期徒刑11月，嗣經本院以97年度上訴
      字第5256號駁回上訴確定，於98年2月17日入監執行，99
      年3月29日縮刑期滿執行完畢，翌日出監（構成累犯）。
      詎被告楊志明猶無法戒除毒癮，復基於施用第二級毒品甲
      基安非他命之犯意，於99年5月19日19時許，在其新北市
      瑞芳區○○路33號住處內，以將甲基安非他命置入玻璃球
      吸食器內以火燒烤之方式，施用第二級毒品甲基安非他命
      1 次；復另行基於施用第一級毒品海洛因之犯意，於99年
      5 月21日17時30分許至同年5月22日20時59分許間之某時
      ，在其新北市○○區○○路33號住處內，以香菸沾附海洛
      因後點燃吸食之方式，施用第一級毒品海洛因1次。嗣因
      (一)被告楊志明為列管之毒品調驗人口，經警於99年5月21
      日下午5時30分許，在新北市○○區○○路33號前盤查，
      被告楊志明同意接受採集尿液，於同日下午6時55分許至
      警局接受採尿送驗，結果呈甲基安非他命陽性反應；(二)
      99年5月22日晚間，因被告楊志明另涉犯恐嚇案件，經警
      通知被告楊志明到案說明，經取得被告楊志明之同意而於
      同日晚間8時59分許採尿送驗，結果呈嗎啡陽性反應，而
      查悉前情。
（二）上開事實，業據被告楊志明於原審審理時坦承不諱，而被
      告於99年5月21日下午6時55分許經警採集之尿液送驗結果
      ，呈甲基安非他命陽性反應；於99年5月22日晚間8時59分
      許經警採集之尿液送驗結果，呈嗎啡陽性反應，此有臺灣
      尖端先進生技醫藥股份有限公司出具之濫用藥物檢驗報告
      2份附卷可稽（99年度毒偵字第1168號偵查卷第56頁、第5
      7頁），復有法務部法醫研究所99年9月16日法醫毒字第09
      90004982號函、詠安診所函在卷可佐（99年度毒偵字第11
      68號偵查卷第60頁、第67頁），足認被告之自白與事實相
      符，堪以採信。按犯毒品危害防制條例第10條施用毒品之
      罪者，檢察官應聲請法院裁定，令被告入勒戒處所觀察、
      勒戒，經觀察、勒戒後，無繼續施用毒品之傾向者，應即
      釋放，並由檢察官為不起訴處分，有繼續施用毒品之傾向
      者，則由檢察官先聲請法院裁定令入戒治處所施以強制戒
      治，俟強制戒治期滿，再行釋放，並由檢察官為不起訴處
      分；而依前開規定觀察勒戒或強制戒治執行完畢釋放後，
      5年內再犯施用毒品之罪者，檢察官應依法追訴，毒品危
      害防制條例第20條第1項、第2項、第23條第2項分別定有
      明文。倘被告於5年內已再犯，經依法追訴處罰，縱其第3
      次（或第3次以上）再度施用毒品之時間，在初犯經觀察
      、勒戒或強制戒治執行完畢5年以後，已不合於「5年後再
      犯」之規定，且因已於「5年內再犯」，顯見其再犯率甚
      高，原實施觀察、勒戒或強制戒治，已無法收其實效，即
      應依該條例第10條處罰（參照最高法院95年度第7次刑事
      庭會議決議、97年度第5次刑事庭會議決議）。查被告前
      因施用毒品案件，經2次觀察、勒戒後，均認無繼續施用
      毒品之傾向，先後於88年1月14日、88年5月28日釋放出所
      ，由臺灣基隆地方法院檢察署檢察官分別以87年度偵字第
      5859、88年度偵字第3075號為不起訴處分確定在案；復因
      施用毒品案件，經送強制戒治，於93年1月1日期滿執行完
      畢，並由原審以88年度瑞簡字第107號判決判處有期徒刑6
      月確定；又因犯施用毒品案件，經原審以91年度易字第19
      7號、92年度訴字第349號判決各判處有期徒刑5月及6月確
      定等情，有本院被告前案紀錄表附卷足佐，足認被告於觀
      察勒戒執行完畢後，5年內已再犯施用毒品罪，經依法追
      訴處罰後，又再犯本件施用第一級、第二級毒品之罪，揆
      諸前揭說明，自應予依法論科。
（三）查海洛因、甲基安非他命分別係毒品危害防制條例第2條
      第2項第1款、第2款所規定之第一級、第二級毒品，核被
      告所為，係犯毒品危害防制條例第10條第1項之施用第一
      級毒品罪、同條例第10條第2項之施用第二級毒品罪。被
      告持有第一級毒品海洛因及第二級毒品甲基安非他命之低
      度行為，應各為施用第一級、第二級毒品之高度行為所吸
      收，均不另論罪。其所犯1次施用海洛因、1次施用甲基安
      非他命之2罪間，犯意各別，行為互殊，應予分論併罰。
      被告有如事實欄一所載之前案紀錄暨科刑執行情形，有本
      院被告前案紀錄表在卷可稽，其於受有期徒刑之執行完畢
      後，5年內故意再犯有期徒刑以上之本罪，均為累犯，應
      皆依刑法第47條第1項之規定加重其刑。查本件被告係因
      長期施用毒品，經列為毒品列管調驗人口，警方已高度懷
      疑其有繼續施用毒品之情事，經警於99年5月21日下午5時
      30分許，在新北市○○區○○路33號前盤查被告楊志明，
      經取得被告楊志明同意後，於同日下午6時55分許採尿送
      驗，於採尿後被告始供承有施用甲基安非他命之情事，此
      有警詢筆錄、公務電話紀錄在卷可按（99年度毒偵字第11
      68號偵查卷第3頁、原審卷第24頁），則警員於被告自白
      前，既已對其發生嫌疑，將之列為偵查之對象，自與自首
      要件不符，復予敘明。爰審酌被告犯罪之動機、曾經觀察
      、勒戒、強制戒治仍不知戒除毒癮，惟犯罪後坦承犯行，
      且所犯之施用毒品犯行乃戕害自己身心健康，並未危及他
      人等一切情狀，就施用第一級毒品部分，累犯，判處有期
      徒刑7月，就施用第二級毒品部分，累犯，判處有期徒刑3
      月，並定應執行有期徒刑8月
三、本件被告不服原審判決，提起上訴，理由略稱：上訴人即被
    告於案發後已深感悔悟，爰請求可以讓被告至醫院以美沙冬
    治療，並判處緩起訴云云。惟查，按量刑係實體法上賦予法
    院得為自由裁量之事項，倘未有逾越法律所規定之範圍，或
    濫用其權限，即不得任意指摘為違法。原審判決就被告所犯
    施用第一級、第二級毒品罪，分別判處有期徒刑7月、3月，
    並定應執行有期徒刑8月，且已於判決理由中已詳予論敘刑
    法第57條之事由，並就被告所犯本案之情狀說明其審酌之根
    據及理由，尚無何違反經驗法則、論理法則、比例原則，或
    有何其他逾越法律所規定範圍或濫用權限之違法情事，被告
    上訴，僅以上開願至醫院治療等虛詞請求輕判，並無理由，
    本件被告既未依據卷內既有訴訟資料或提出新事證，指摘或
    表明原審判決有何採證認事、用法或量刑等足以影響判決本
    旨之不當或違法，構成應撤銷之具體事由，顯不足以動搖或
    影響原判決之本旨及刑之量定，其上訴自屬不合法律上之程
    式，應予駁回，並不經言詞辯論為之。
據上論斷，應依刑事訴訟法第367條前段、第372條，判決如主文
中    華    民    國    100    年    1    月    26    日
                  刑事第十庭審判長法  官  宋  祺
                                  法  官  林孟宜
                                  法  官  高玉舜
以上正本證明與原本無異。
施用第一級毒品部分如不服本判決，應於收受送達後10日內向本
院提出上訴書狀，其未敘述上訴之理由者並得於提起上訴後10日
內向本院補提理由書（均須按他造當事人之人數附繕本）「切勿
逕送上級法院」。
其它不得上訴。
                                  書記官  許雅淩
中    華    民    國   100    年    1     月    26    日